【裁判字號】    90,台上,5489
【裁判日期】    900906
【裁判案由】    違反貪污治罪條例
【裁判全文】
最高法院刑事判決                                九十年度台上字第五四八九號
    上  訴  人  甲○○
右上訴人因違反貪污治罪條例案件，不服台灣高等法院高雄分院中華民國九十年四月
十日第二審更審判決（八十九年度上更(一)字第三三七號，起訴案號：台灣屏東地方法
院檢察署八十五年度偵字第五九一八、五七五二、七八一六號），提起上訴，本院判
決如左：
    主  文
原判決撤銷，發回台灣高等法院高雄分院。
    理  由
本件原判決認定：上訴人甲○○於民國（下同）八十二年間擔任台灣高等法院高雄分
院刑事第六庭家股法官，為依據法令從事公務之人員，且為有審判職務之人員，緣李
永清（業經第一審法院判決無罪確定）之父李盛隆於八十一年間對林有銘提出詐欺告
訴，經台灣屏東地方法院檢察署檢察官提起公訴（八十一年度偵續字第九號），惟為
台灣屏東地方法院判決林有銘無罪（八十一年度易字第一二二三號），檢察官不服該
判決，上訴原審法院，分案由該院原刑事第六庭法官吳登輝擔任受命法官（八十二年
度上易字第一三六八號），甲○○按例為該案之陪席法官。李永清為使林有銘受詐欺
之有罪判決，以便提起民事訴訟向林有銘索賠，遂於八十二年下半年間某日，央請屏
東縣誠正代書事務所負責人李鐿峰（已經第一審法院判決無罪確定）設法疏通該案承
審法官，李鐿峰乃赴高雄市○○區○○路十六號拜訪為其舊識之甲○○，甲○○竟以
其配置本院刑事第六庭之法官且依例為該上訴案件之陪席法官，允諾影響該上訴案件
，使林有銘改判有罪，惟要求賄款新台幣（下同）一百五十萬元。李鐿峰乃將之轉告
李永清，李永清同意前揭賄款金額後，於八十二年十月十五日，由劉世邦提供其所有
座落屏東市○○段第六三八之三號、第六四○號土地二筆及地上建號五二三號建物，
向屏東市第一信用合作社九如分社設定權利價值三百六十萬元之抵押權，而以李鐿峰
名義貸得三百萬元，並於八十二年十月二十三日匯入李鐿峰在屏東第一信用合作社萬
丹分社之帳戶，除餘款由李永清領回外，其中一百五十萬元交由李鐿峰於翌日即八十
二年十月二十四日上午六時許，以報紙包紮該一百五十萬元現金，自其家中出發於上
午八時前趕至高雄市○○區○○路十六號甲○○住所，將該一百五十萬元現金交付甲
○○親收，惟甲○○拆封後在李鐿峰要求下僅收受其中一百萬元，餘五十萬元由李鐿
峰攜回。甲○○收受上開賄款一百萬元後，於八十三年一月一日由該院調至民事第一
庭，該上訴案件於八十三年六月二十三日經承審法官劉啟陽、吳登輝、魏新和改判林
有銘有罪，然罪名係背信罪，得上訴第三審，李永清認為與其原先要求不符，多次向
李鐿峰請求退款，李鐿峰乃同意向甲○○要求退還，為甲○○所拒，李鐿峰不得已遂
自行將該一百萬元墊還李永清等情，因而撤銷第一審關於上訴人部分之判決，改判論
處上訴人依據法令從事公務之人員，對於職務上之行為收受賄賂罪刑，固非無見。
惟查：(一)上訴人於第一審法院審理中即辯稱：伊於八十二年間固與林有銘詐欺案之受
命法官吳登輝同庭，但上訴人於該案辯論期日（即八十三年六月十六日）前已調至民
事庭，並未參與該案之審判，伊雖與受命法官同庭，但未經審判長指派，並非當然為
該案陪席法官，該案在辯論期日前之調查程序，因伊尚未被指派為該案之陪席法官，
並無陪席該案之職務等語（見一審訴字卷第五十四頁、第五十五頁），其上開所稱，
核與該案審判長劉啟陽書寄與第一審法院法官之書函（見一審卷第九十三頁）所述情
形相符。倘上訴人確尚未經指派為上開案件之陪席法官屬實，能否以上訴人依例應為
該案陪席法官之故，遽認該案之審判乃屬其職務上之行為範圍，而論處上訴人對於職
務上之行為收受賄賂罪刑，似仍有深入研求之餘地。(二)次查，證人李鐿峰於屏東縣調
查站證稱：「……於是我親自一人到甲○○法官家（高雄市○○路十六號，詳細日期
記不清），徵得甲○○法官同意協助並告訴我需一百五十萬元予該案承審三位法官每
人五十萬元始能順利達到目的之保證後，即返家轉告李永清，……李永清遂於翌日持
一百五十萬元現金（以報紙包紮）來我住處交給我，我便於翌日早上……當面交予甲
○○手中，……甲○○拆後僅取一百萬，另將五十萬退給我……」等語（見他字卷第
三十四頁），於檢察官偵查中證稱：「是我向甲○○說他（李永清）可憐，向他說一
百萬就好」等語（見偵字第五九一八號卷第三十八頁），於第一審法院則證稱：「我
當時拿了一百五十萬元，他（指上訴人）只拿一百萬元，退還五十萬元，說他本人不
要」等語（見一審訴字卷第五十一頁），前後供證情節似未盡一致，究竟上訴人曾否
以自己為該案陪席法官之職務上行為，而行求、期約或收受賄賂﹖抑或僅單純利用其
與受命法官同庭之職務上機會，向行賄人施行詐術，使陷於錯誤而交付賄賂﹖或允為
請託，並非虛偽，僅於交款後，起意侵占﹖事實仍欠明瞭，原審未詳查究明，分別
明證人李鐿峰證詞之取捨意見，遽為判決，尚嫌速斷，併有查證未盡、理由不備之違
誤。(三)又查，上訴人對於八十五年八月三十一日其與李鐿峰之電話錄音及譯文，主張
勘驗結果，音質不清，無法判斷係何人談話而質疑其真實性（見第一審訴字卷第七十
七頁背面，原審上更(一)字卷第一五六頁），並於第一審法院審理中對法院當庭播放之
錄音帶指稱「錄音帶內聲音聽不清楚」等語，原審未注意審酌送請鑑定有無剪接重錄
之必要性，並明其此項辯解何以不可採之理由，遽以該證據作為認定上訴人犯行之
基礎，復於原判決據上論結欄漏引貪污治罪條例第二條條文，併有疏誤。以上或為上
訴意旨所指摘，或為本院得依職權調查之事項，應認本件仍有撤銷發回更審之原因。
據上論結，應依刑事訴訟法第三百九十七條、第四百零一條，判決如主文。
中      華      民      國     九十     年      九      月      六      日
                              最高法院刑事第十二庭
                                  審判長法官  呂  潮  澤
                                        法官  陳  世  雄
                                        法官  孫  增  同
                                        法官  林  開  任
                                        法官  蕭  權  閔
      右正本證明與原本無異
                                              書  記  官
中      華      民      國     九十     年      九      月     十一     日


司法院資訊處製作；財團法人民間司法改革基金會備份。
